臺灣桃園地方法院民事判決　　　　　　　　　　　　九十三年度訴字第一０一九號
　　原　　　告　丙○○
　　訴訟代理人　丁○○
　　被　　　告　甲○○
　　訴訟代理人　乙○○
右當事人間請求拆屋還地事件，於民國九十三年十一月一日言詞辯論終結，本院判決
如左：
    主    文
被告應將坐落桃園縣蘆竹鄉○○○○段內厝小段一四七之九地號土地上如附圖所示編
號Ａ、Ｂ、Ｃ、Ｄ部分之建築物拆除，將該基地交還原告。
被告應自民國九十年三月七日起至返還前項土地之日止，按年給付原告新台幣玖萬捌
仟柒佰玖拾元。
原告其餘之訴駁回。
訴訟費用由被告負擔五分之四，餘由原告負擔。
    事    實
甲、原告方面：
  　一、聲明：
        （一）被告應將坐落桃園縣蘆竹鄉○○○○段內厝小段一四七之九地號土地
              （下稱系爭土地）上如附圖所示編號Ａ、Ｂ、Ｃ、Ｄ部分之建築物拆
              除，將該基地交還原告。
        （二）被告應自民國九十年三月七日起至返還土地之日止，每年給付原告新
              台幣（下同）十一萬四千八百一十元之賠償金。
  　二、陳述：
        （一）系爭土地為原告所有。被告於九十年三月七日向法院投標標得坐落桃
              園縣蘆竹鄉○○○○段內厝小段一四七之四地號、一五三之四八地號
　　　　　　　土地及其上同段一五六建號之建物（門牌號碼為桃園縣蘆竹鄉○○路
　　　　　　　○段一００巷五號）暨未辦理第一次所有權登記之一二八一號之增建
　　　　　　　物，因建物有部分無權占用原告所有系爭土地如附圖所示，爰依民法
　　　　　　　第七百六十七條規定請求被告將占用部分返還予原告。
        （二）被告無權占用系爭土地之行為，致原告受有相當於租金之損害，爰依
              被告占用之面積、土地公告現值，依土地法第九十七條及第一百零五
              條規定，請求自九十年三月七日起至返還土地之日止，每年所受相當
              於租金之損害十一萬四千八百一十元。
 　 三、證據：提出土地登記謄本乙紙、地價謄本二紙、照片二幀為證。
乙、被告方面：
    一、聲明：駁回原告之訴。
    二、陳述：被告係經由法院拍賣程序標得土地及建物，法院核發之權利移轉證書
        就一二八一建號建物部分於備考欄有註記「一二八一建號基地落一四七之四
        、一七四之九、一四七之三、一七四之一四、一五三之四八」，故被告有取
        得系爭土地之所有權。
　  三、證據：提出不動產權利移轉證書影本乙紙為證。
丙、本院依職權調閱本院八十九年度執第三七六六號民事執行卷宗、勘驗現場，並囑
    託桃園縣蘆竹鄉地政事務所派員會同測量製有勘驗筆錄及複丈成果圖。
    理    由
一、原告起訴主張：系爭土地係原告所有。被告向法院標得之建物占用原告所有系爭
    土地之事實，業據原告提出土地登記謄本乙份為證，復經本院會同桃園縣蘆竹鄉
    地政事務所派員至現場勘驗屬實，製有勘驗筆錄並繪有複丈成果圖附卷可按，被
    告雖不否認建物坐落之基地有部分係坐落在原告所有之系爭土地上，惟辯稱，其
    係經由法院拍賣程序標得土地及建物，法院核發之權利移轉證書就一二八一建號
    建物部分於備考欄有註記「一二八一建號基地落一四七之四、一七四之九、一四
    七之三、一七四之一四、一五三之四八」，故被告有取得爭土地之所有權等語。
二、按當事人主張有利於己之事實者，固應依民事訴訟法第二百七十七條規定，就其
    事實負舉證之責任，然苟於其利己事實之主張，已為相當之證明，則其舉證責任
    即屬已盡。又以無權占有為原因，請求返還所有物之訴，苟被告對於原告就其物
    有所有權之事實已無爭執，而僅以非無權占有為抗辯者，被告應就其抗辯有如何
    權源占有之事實證明之。如不能證明，應認原告之請求為正當。又依民事訴訟法
    第三百五十五條之規定，文書，依其程式及意旨得認作公文書者，推定為真正。
    土地登記謄本屬公文書，即應推定為真正，原告既提出土地登記謄本主張系爭土
    地為其所有，而被告復未能舉證證明原告提出之土地登記謄本非真正，就其抗辯
    其為系爭土地之所有權人，即不足採。
三、另被告據法院核發之權利移轉證書就一二八一建號建物部分於備考欄註記「一二
    八一建號基地落一四七之四、一七四之九、一四七之三、一七四之一四、一五三
    之四八」主張其已取得系爭土地所有權乙節，經查，本件被告經強制執行拍賣程
    序向本院拍定取得之土地所有權部分應僅有一四七之四及一五三之四地號土地，
    此由被告提出本院核發之不動產權利移轉證書及被告嗣後持向地政機關辦理所有
    權移轉登記後取得之土地登記謄本在卷可按，至一二八一建號建物坐落之其他基
    地並非本院執行處拍賣之標的物，此於本院八十九年度執字第三七六六號強制執
    行事件歷次拍賣公告中均註明「．．．部分占用鄰地一四七之九、一四七之一三
    、一四七之一四地號土地，請應買人注意」即可知悉，是被告辯稱其已自本院拍
    賣程序中取得系爭土地之所有權，顯係對前開不動產權利移轉證書備考欄記載之
    誤解。
四、被告既無法證明其係系爭土地之所有權人，或對系爭土地有合法占有之權源即係
    無權占有。被告無正當權源占用原告之土地，依社會通常之觀念，將可獲得相當
    於租金之利益而致原告受有損害，原告自得依不當得利法律關係請求被告返還相
    當於租金之利益。而按租用基地，建築房屋，其租金以不超過土地申報總價額年
    息百分之十為限，土地法第一百零五條及第九十七條分別定有明文。經查，系爭
    土地於九十年七月至九十三年一月公告之土地現值均為每平方公尺八千九百元，
    有原告提出之地價謄本在卷可憑。又系爭土地一側臨八米雙線道，約每半分鐘有
    一輛車經過，另一側鄰近鐵路平交道及鋪設有油管路之八米雙向道，往來車輛並
    不多，附近皆無商業店面等情，亦經本院履勘現場並有原告提出之照片在卷可稽
    ，經參酌上情後本院認系爭土地之租金應以土地申報總價額之百分之六計算為允
    當，則依上開標準計算，被告就附圖所示編號Ａ、Ｂ、Ｃ、Ｄ部分自九十年三月
    七日起每年之利益為九萬八千七百九十元【（９＋６９＋６８＋３９）×８９０
    ０×６％】。
五、從而，原告本於所有權人對於第三人之權利請求被告返還系爭土地予原告，並本
    於不當得利法律關係請求被告給付自九十年三月七日起至返還土地日止，按年給
    付九萬八千七百九十元之相當於租金之不當得利，即無不合，應予准許，至原告
    超過上開部分之請求，於法無據，應予駁回。
六、兩造其餘攻擊防禦方法及所提出之各項證據資料，經審酌後，因認與判決無涉，
    且不影響判決之最後結果，爰不予以論述，附此敘明。
七、結論：原告之訴為一部有理由，一部無理由，依民事訴訟法第七十九條，判決如
    主文。
中　　　華　　　民　　　國　　九十三　　年　　十一　　月　　　十五　　　日
                                臺灣桃園地方法院民事第一庭
                                               法      官  林淑鳳
右為正本係照原本作成。
如對本判決上訴，須於判決送達後二十日內向本院提出上訴狀。
中　　　華　　　民　　　國　　九十三　　年　　十一　　月　　  十五　　　日
                                               法院書記官  黃楓茹
